臺灣苗栗地方法院民事裁定
110年度監宣字第107號
聲  請  人  曹莉莉  



相  對  人  王英泰  

關  係  人  王麗沼  


上列聲請人聲請對相對人為監護宣告事件，本院裁定如下：
    主  文
宣告相對人王英泰（民國00年0 月00 日生，身分證統一編號：Z
000000000號）為受監護宣告之人。
選定聲請人曹莉莉（民國00年0 月00日生，身分證統一編號：Z0
00000000號）為相對人王英泰之監護人。
指定關係人王麗沼（民國00年00 月00日生，身分證統一編號：Z
000000000號）為會同開具財產清冊之人。
程序費用新台幣壹仟元由受監護宣告之人負擔。
    理  由
一、按對於因精神障礙或其他心智缺陷，致不能為意思表示或受
    意思表示，或不能辨識其意思效果者，法院得因本人、配偶
    、四親等之親屬，最近1年有同居事實之其他親屬、檢察官
    、主管機關或社會福利機構之聲請，為監護之宣告，民法第
    14條第1項定有明文。次按，受監護宣告之人應置監護人；
    法院為監護之宣告時，應依職權就配偶、四親等內之親屬、
    最近1年有同居事實之其他親屬、主管機關、社會福利機構
    或其他適當之人選定1人或數人為監護人，並同時指定會同
    開具財產清冊之人；法院選定監護人時，應依受監護宣告之
    人之最佳利益，優先考量受監護宣告之人之意見，審酌一切
    情狀，並注意下列事項：一、受監護宣告之人之身心狀態與
    生活及財產狀況。二、受監護宣告之人與其配偶、子女或其
    他共同生活之人間之情感狀況。三、監護人之職業、經歷、
    意見及其與受監護宣告之人之利害關係。四、法人為監護人
    時，其事業之種類與內容，法人及其代表人與受監護宣告之
    人之利害關係，民法第1110條、第1111條第1項、第1111條
    之1定有明文。末按，法院應於鑑定人前，就應受監護宣告
    之人之精神或心智狀況，訊問鑑定人及應受監護宣告之人，
    始得為監護之宣告。但有事實足認無訊問之必要者，不在此
    限。鑑定應有精神科專科醫師或具精神科經驗之醫師參與並
    出具書面報告，家事事件法第167條定有明文。
二、聲請人主張略以：聲請人曹莉莉為相對人王英泰之配偶，相
    對人於民國109年1月10日起，因腦溢血，領有極重度身心障
    礙證明，雖經送醫診治，仍不見起色，現不能為意思表示或
    受意思表示，或不能辨識其意思表示之效果，為此請求依法
    宣告相對人為受監護宣告之人及選定聲請人為相對人之監護
    人，並指定關係人王麗沼即相對人大姊為會同開具財產清冊
    之人等語，業據其提出親屬系統表、同意書及戶籍資料等件
    為證。
三、另經大千醫療社團法人南勢醫院簡易精神鑑定報告載明略以
    ：相對人於109年1月10日腦出血後，出現嚴重認知功能障礙
    ，語言會談能力受損致無法會談，定向感、判斷力及自理差
    ，無法配合指令張閉眼，使用鼻管及尿布，目前在家安置。
    相對人呈意識不清狀態，無法理解問話內容及回答，無法與
    他人互動，理解能力、思考力與現實感均明顯缺損。相對人
    辨別行為是非及依辨別而為行為之能力差，已達無法妥善處
    理自己事務之程度，符合監護宣告條件。綜觀上情，足認相
    對人確因精神障礙或其他心智缺陷，致不能為意思表示或受
    意思表示，或不能辨識其意思表示效果之程度，爰宣告相對
    人為受監護宣告之人。
四、茲參酌苗栗縣政府身心障礙者聲請監護宣告案件訪視調查表
    及台中市私立龍眼林社會福利慈善事業基金會訪視報告載明
    略以：相對人58歲，現領有第1、5、7類極重度身心障礙證
    明（失智症、重器障、肢障），訪視觀察相對人臥床，無法
    辨識相對人是否理解社工講述內容；聲請人為其配偶，職業
    中醫師，兩人無生育子女，與相對人同住，由聲請人聘請外
    籍看護照顧相對人，聲請人協助並給予中醫治療，聲請人同
    意擔任相對人之監護人；關係人王麗沼表示，其與相對人互
    動關係良好，不定時前往探視相對人，同意擔任會同開具財
    產清冊之人，又聲請人為職業中醫師，無微不至照顧相對人
    ，目前相對人各項事務均由聲請人處理，同意由聲請人擔任
    相對人之監護人；相對人二姊王麗卿亦無不同表示，同意由
    聲請人擔任相對人之監護人，由關係人王麗沼擔任會同開具
    財產清冊之人等語，有社團法人苗栗縣肢體傷殘自強協會11
    0年3月31日苗肢殘自（監宣）字第110040號及財團法人台中
    市私立龍眼林社會福利慈善事業基金會110年8月16日財龍老
    字第110080009號函覆之上開訪視報告附卷可佐。另參酌相
    對人之親屬均同意聲請人擔任相對人之監護人，關係人擔任
    會同開具財產清冊之人，有同意書在卷為憑。茲審酌聲請人
    為相對人配偶，為相對人最近之親屬，表明願意協助照顧相
    對人，目前相對人之醫療照顧亦無疏忽不當之處，考量相對
    人之身心狀態、療養生活與家人間之情感狀況，及審酌聲請
    人之職業、經歷、意見及其與相對人之利害關係，爰選定聲
    請人曹莉莉為相對人之監護人，另關係人王麗沼為相對人大
    姊，同意擔任會同開具財產清冊之人，爰依上揭規定，指定
    關係人王麗沼為會同開具財產清冊之人。
五、末按，監護人於執行有關受監護人之生活、護養療治及財產
    之職務時，應尊重受監護人之意思，並考量其身心狀況與生
    活狀況；監護開始時，監護人對於受監護人之財產，應依規
    定會同本院選定開具財產清冊之人，於2 個月內開具財產清
    冊，並陳報法院；於前條之財產清冊開具完成並陳報法院前
    ，監護人對於受監護人之財產僅得為管理上必要之行為；監
    護人對於受監護人之財產，非為受監護人之利益，不得使用
    、代為或同意處分；監護人代理受監護人購置或處分財產，
    或就其居住之建築物或基地出租、供他人使用或終止租賃，
    非經法院許可，不生效力；民法第1112條、第1113條準用第
    1099條、第1099-1條、第1101條第1 項及第2 項之規定甚明
    ，請參照辦理。
六、依家事事件法第164條第2項，裁定如主文。 
中　　華　　民　　國　　110 　年　　9 　　月　　13　　日
               家事法庭  法　　　官  李太正
以上正本係照原本作成。
如對本裁定抗告，須於裁定送達後10日之不變期間內，向本院提
出抗告狀，並繳納抗告費新臺幣1,000元。
中　　華　　民　　國　　110 　年　　9 　　月　　13　　日
                         書　記　官　陳明芳